---
title: "第4章　レンジ"
# subtitle: "レンジ"
#author: "MOMOZUKA Kaoru"
#date: "2025/02/24"
output:
  pdf_document:
    highlight: tango
    latex_engine: xelatex
    toc: false
    keep_tex: true
    number_section: true
    #fig_width: 3
    #fig_height: 2.5
    includes:
        in_header: preamble_04.tex
  html_document:
    toc: false
    df_print: paged
header-includes:
- \usepackage{zxjatype}
- \usepackage[ipa]{zxjafont}
- \usepackage{fancyhdr}
- \pagestyle{fancy}
    \lhead{momozuka@gmail.com} %ヘッダ左
documentclass: bxjsarticle
# classoption: xelatex,ja=standard
---


```{r setup, include=FALSE}
knitr::opts_chunk$set(echo = TRUE)
```

# レンジ

## 必要なライブラリをインストールする

下の行はconsoleで実行すると良い。

```
#console
install.packages("tidyverse")

```


## 必要なライブラリを読み込む

```{r results = "hide", message = FALSE}
# code
library(tidyverse)
library(systemfonts)
library(ragg)
```


## レンジとは何かを知る (テキスト4.1)

> 「レンジ(range) とは範囲という意味です。その名のとおり、データが分布している範囲です。レンジはデータの最大値から最小値を引いて求めることができます。」


## 各月のクレーム件数 (表4.1)

各月のクレーム件数をCSVファイルにしてアップロードする。

ファイル名の例: `zenki_chap_04_01_utf8.csv`

CSVファイルの中身は以下の通り。

```

month,claim_count
1月,30
2月,20
3月,40
4月,90
（以下省略）
```



`read_csv()`で読み込む。


```{r}
# code
df_claim <- read_csv("zenki_chap_04_01_utf8.csv")
df_claim
```

データフレームの中身を確認する。

```{r}
# code
glimpse(df_claim)
```

変数の型を確認する

```{r}
# code
class(df_claim)
```

```{r}
# code
class(df_claim$month)
```


```{r}
# code
class(df_claim$claim_count)
```




## 降順

各月のクレーム件数を降順にしてみる。

`arrange()`関数と`desc()`関数を組み合わせて用いる。

- `arrange()`: データフレームを指定した列の値に基づいて並び替える。（ウィッカム 2024: 38-39）
- `desc()`: 引数の列を降順に指定する。（ウィッカム 2024: 39）


```{r}
# code
df_claim |>
  arrange(desc(claim_count))
```

claim_countの降順にデータの並べ替えが行われたのがわかる。

> 「最大値は5月の「100」、最小値は11月の「10」です。つまり、このデータのレンジは以下の式で「90」と求めることができます。」

$100 - 10 = 90$


Rで一応計算しておく。

```{r}
# code
100 - 10
```


## レンジを求める （4.2）

### CSVファイルの作成

Excelで各月の受注数のCSVファイルを作成する。

CSVファイル名の例: `zenki_chap_04_02_utf8.csv`

CSVファイルの中身

```

month,order_count
1月,340
2月,400
3月,560
(以下省略)
```

### CSVファイルのアップロード

RStudioにファイルをアップロードする。

### CSVファイルの読み込み

`read_csv()`で読み込む。

```{r}
# code
df_count <- read_csv("zenki_chap_04_02_utf8.csv")
df_count
```

## レンジを求める

### 最大値と最小値からレンジを求める

- `max()`: 最大値を求める関数

```{r}
# code
max(df_count$order_count)
```

- `min()`: 最小値を求める関数

```{r}
# code
min(df_count$order_count)
```

レンジを求める。最大値から最小値を引く。

```{r}
# code
max(df_count$order_count) - min(df_count$order_count)
```

### range()関数を使うやり方

Rには最大値と最小値を一度に計算する関数`range()`がある。

- `range()`:値列の最小値と最大値をベクトルとして返す
- `diff()`: 差分を計算する

```{r}
# code
range(df_count$order_count)
```



```{r}
# code
range(df_count$order_count) |>
  diff()
```


### summarize()関数を使う方法

```{r}
# code
df_count |>
  summarize(
    count_min = min(order_count),
    count_max = max(order_count),
    count_range = count_max - count_min
  )
```

\newpage

## 章末問題

### 問題

 > 「以下のデータは、ある店の1年間の来店者数を表しています。このデータのレンジを求めてください。」


\newpage

### 解答例

CSVファイルを作成する。

CSVファイル名の例: `zenki_chap_04_shoumatu.csv`

CSVファイルの中身

```

month,visitor_count
1,560
2,320
3,624
（以下省略）
```

CSVファイルの読み込み。

```{r}
# code
df_visitor <- read_csv("zenki_chap_04_shoumatu.csv")
df_visitor
```

```{r}
# code
max(df_visitor$visitor_count) - min(df_visitor$visitor_count)
```

又は

```{r}
# code
range(df_visitor$visitor_count) |>
  diff()
```

\newpage



## テキストと参考文献

### テキスト

- 玄場公規, 湊宣明, 豊田裕貴, 2016, 『Excel で学ぶ ビジネスデータ分析の基礎ビジネス統計スペシャリスト・エクセル分析ベーシック対応』, オデッセイコミュニケーションズ. 


### 参考文献

- ウィッカム, 2024, 『Rではじめるデータサイエンス第2版』, オライリー・ジャパン.






