---
title: "第3章　最頻値"
#subtitle: "最頻値"
#author: "MOMOZUKA Kaoru"
#date: "2025/02/23"
output:
  pdf_document:
    highlight: tango
    latex_engine: xelatex
    toc: false
    keep_tex: true
    number_section: true
    #fig_width: 3
    #fig_height: 2.5
    includes:
        in_header: preamble_03.tex
  html_document:
    toc: false
    df_print: paged
header-includes:
- \usepackage{zxjatype}
- \usepackage[ipa]{zxjafont}
- \usepackage{fancyhdr}
- \pagestyle{fancy}
    \lhead{momozuka@gmail.com} %ヘッダ左
documentclass: bxjsarticle
# classoption: xelatex,ja=standard
---


```{r setup, include=FALSE}
knitr::opts_chunk$set(cache = FALSE, dev = "ragg_png", dpi = 300)
```

# 最頻値

## 必要なライブラリをインストールする

下の行はconsoleで実行すると良い。

```
# console
install.packages("tidyverse")

```


## 必要なライブラリを読み込む

```{r results = "hide", message = FALSE}
# code
library(tidyverse)
library(systemfonts)
library(ragg)
```

##  最頻値が何かを知る（テキスト3.1）

###  最頻値とは

> 「データを大きい順に並べた際、同じ値のデータが複数あることは珍しくありません。このとき、もっとも個数の多いデータが最頻値」

### データフレームの作成

Rには最頻値を求める関数はない。

社員の出張回数を出してみる。


```{r}
# code
df_trip_counts <- tibble(
  staff_name = c("A", "B", "C", "D", "E", "F"),
  trip_counts = c(0, 6, 0, 0, 0, 0)
)
df_trip_counts
```

変数の型を確認しましょう。

```{r}
# code
class(df_trip_counts)
```

`tibble`データフレームであることが分かります。

```{r}
# code
class(df_trip_counts$staff_name)
```

`character`文字列なのが分かります。


```{r}
# code
class(df_trip_counts$trip_counts)
```

`numeric`数値なのが分かります。


### 平均を求めておく

```{r}
# code
mean(df_trip_counts$trip_counts)
```

## 最頻値を求める（テキスト3.2）

第2章で作成した「営業車使用年数. xlsx」のデータを使用する。

### CSVファイル

CSVファイル名の例: `zenki_chap_02_01_utf8.csv`

CSVファイルの中身

```

car_id,year_nen
1,11
2,1
3,10
(以下省略)

```

### データフレームの作成

```{r}
# code
df_eigyousha <- read_csv("zenki_chap_03_01_utf8.csv")
glimpse(df_eigyousha)
```


## count()を使った最頻値の求め方

最頻値の求め方には以下のようなものがある。

- `count()`関数で各値の出現回数を集計
- `slice_max()`関数で最も出現回数の多い行を抽出
- `pull()`関数で最頻値を取得


```{r}
# code
df_eigyousha |>
  count(year_nen) |>
  slice_max(n) |>
  pull(year_nen)
```

なお、各関数の実行結果を表示しておく。

```{r}
# code
df_eigyousha |>
  count(year_nen)
```


```{r}
# code
df_eigyousha |>
  count(year_nen) |>
  slice_max(n)
```

\newpage

## 章末問題

### 問題

以下のデータは、ある観光期におけるレストラン(11 店舗） のメニュー数を示したものです。最頻値を求めてください。


\newpage

### 解答例

### データフレームの作成

```{r}
# code
df_menu <- tibble(
  menu = c(15, 9, 10, 24, 20, 18, 8, 35, 27, 10, 13)
)
glimpse(df_menu)
```

### 最頻値の計算

```{r}
# code
df_menu |>
  count(menu) |>
  slice_max(n) |>
  pull(menu)
```

答え: 10

\newpage

## テキストと参考文献

### テキスト

- 玄場公規, 湊宣明, 豊田裕貴, 2016, 『Excel で学ぶ ビジネスデータ分析の基礎ビジネス統計スペシャリスト・エクセル分析ベーシック対応』, オデッセイコミュニケーションズ. 


### 参考文献

- ウィッカム, 2024, 『Rではじめるデータサイエンス第2版』, オライリー・ジャパン.



