---
title: "第2章　中央値"
# subtitle: "中央値"
# author: "MOMOZUKA Kaoru"
#date: "2024/7/16"
output:
  pdf_document:
    highlight: tango
    latex_engine: xelatex
    toc: false
    keep_tex: true
    number_section: true
    #fig_width: 3
    #fig_height: 2.5
    includes:
        in_header: preamble_02.tex
  html_document:
    toc: false
    df_print: paged
header-includes:
- \usepackage{zxjatype}
- \usepackage[ipa]{zxjafont}
- \usepackage{fancyhdr}
- \pagestyle{fancy}
    \lhead{momozuka@gmail.com} %ヘッダ左
documentclass: bxjsarticle
# classoption: xelatex,ja=standard
---


```{r setup, include=FALSE}
knitr::opts_chunk$set(cache = FALSE, dev = "ragg_png", dpi = 300)
```

# 中央値

## 準備

### 必要なライブラリをインストールする

下の行はconsoleで実行すると良い。

```
# code
install.packages("tidyverse")

```


### 必要なライブラリを読み込む

```{r results = "hide", message = FALSE}
# code
library(tidyverse)
library(systemfonts)
library(ragg)
```
## 中央値を求める

### 中央値とは何か

> 「中央値とは文字どおり、データの「頁ん中」にある値という意味で、データを小さい順（もしくは大きい順） に並べたときに、ちょうど真ん中にくる値です。」（テキスト 13）

### データを入力する

ここでは、CSVファイルを作成してアップロードして使用する。

CSVファイル名の例: `zenki_chap_02_01_utf8.csv`

ファイルの中身

```

car_id,year_nen
1,11
2,1
3,10
（以下省略）

```

## データフレームの作成

### read_(csv)の使用

```{r}
# code
df_eigyousha <- read_csv("zenki_chap_02_01_utf8.csv")
df_eigyousha
```
### データの確認

```{r}
# code
glimpse(df_eigyousha)
```
### 変数の型の確認

```{r}
# code
class(df_eigyousha)
```

`tibble`であることがわかります。


### 平均値の確認

```{r}
# code
mean(df_eigyousha$year_nen)
```
## 中央値を求める

### median()

中央値の関数は`mdeian()`です。Excelでも`MEDIAN()`を使いますので同じ名前です。

`median()`を使う場合。

```{r}
# code
median(df_eigyousha$year_nen)
```
### summarize()

`summarize()`を使うこともできます。これは中央値を出すための関数ではありません。

```{r}
# code
df_eigyousha |>
  summarise(
    median_value = median(year_nen)
  )
```

平均値と中央値を並べて表示してみましょう。

```{r}
# code
df_eigyousha |>
  summarise(
    mean_value = mean(year_nen),
    median_value = median(year_nen)
  )
```



\newpage

## 章末問題

### 問題

以下のデータは、ある部吊の単価（円）を示したものです。中央値を求めてください。

520、480、720、890、490、980、1500


\newpage

### 解答例

### ベクトルを作成する場合

```{r}
# code
data_buhin_tanka <- c(520, 480, 720, 890, 490, 980, 1500)


```

中央値を計算する。

```{r}
# code
median(data_buhin_tanka)
```


### データフレームを作成する場合

```{r}
# code
df_buhin_tanka <- tibble(
  tanka_yen = c(520, 480, 720, 890, 490, 980, 1500)
)
df_buhin_tanka
```

中央値を計算する。

```{r}
# code
median(df_buhin_tanka$tanka_yen)
```


### CSVファイルからデータフレームを作成する場合

CSVファイル名の例: `zenki_chap_02_shoumatu_utf8.csv`

CSVファイルの中身

```
tanka_yen
520
480
720
（以下省略）

```

データフレームの作成

```{r}
# code
df_buhin_tanka2 <- read_csv("zenki_chap_02_shoumatu_utf8.csv")
df_buhin_tanka2
```

中央値の計算

```{r}
# code
median(df_buhin_tanka2$tanka_yen)
```

\newpage


## テキストと参考文献

### テキスト

- 玄場公規, 湊宣明, 豊田裕貴, 2016, 『Excel で学ぶ ビジネスデータ分析の基礎ビジネス統計スペシャリスト・エクセル分析ベーシック対応』, オデッセイコミュニケーションズ. 


### 参考文献

- ウィッカム, 2024, 『Rではじめるデータサイエンス第2版』, オライリー・ジャパン.



