---
title: "第1章　平均値"
# subtitle: ""
# author: ""
# date: "2025/2/21"
output:
  pdf_document:
    highlight: tango
    latex_engine: xelatex
    toc: false
    keep_tex: true
    number_section: true
    #fig_width: 3
    #fig_height: 2.5
    includes:
        in_header: preamble_01.tex
  html_document:
    toc: false
    df_print: paged
header-includes:
- \usepackage{zxjatype}
- \usepackage[ipa]{zxjafont}
- \usepackage{fancyhdr}
- \pagestyle{fancy}
    \lhead{momozuka@gmail.com} %ヘッダ左
documentclass: bxjsarticle
# classoption: xelatex,ja=standard
---



```{r setup, include=FALSE}
knitr::opts_chunk$set(echo = TRUE)
```

# 平均値

## 準備

### 必要なライブラリのインストール

下の行はconsoleで実行する。

```
# console
install.packages("tidyverse")

```


### 必要なライブラリを読み込む

以下のライブラリを読み込む。


```{r, results = "hide", message = FALSE}
# code
library(tidyverse)
library(systemfonts)
library(ragg)
```

## 平均値とは何かを知る (1.1)

> 「平均値について復留しましょう。小学校で笞う算数でおなじみの公式（ 平均値＝合計÷個数）です。合計の値をデータの数で割ったものが平均値です。」（テキスト 3）

## 平均値 (1.2)

### 各部門の表

> 「部門は全部で7つあります。平均値の公式は合計÷個数です。ここでの「合計」とは、各部門の総人数のことです。「個数」は部門数、つまり7です。」（テキスト 3）


### 合計値を個数で割る

割り算の記号は、`/`である。$\div$ではないので注意すること。

```{r}
# code
(123 + 154 + 190 + 30 + 85 + 51 + 60) / 7
```


## ひとまとまりのデータ

ひとまとまりのデータを扱う方法は複数ある。

- ベクトル: 同じデータ型の要素を1次元に並べたもの【授業で使う】
- リスト: 異なるデータ型の要素を格納できる、より柔軟なデータ構造
- データフレーム
  - data frame: Rの基本パッケージ (base R)に含まれる、最も基本的なデータ構造
  - tibble: tidyverseパッケージ群に含まれる、よりモダンなデータフレーム【授業で使う】
  
この授業では、ベクトルとtibbleを主に使用する。

なお、Excelのワークシートの場合

- セル範囲 `A1:A7` のようにセル範囲を選択
- テーブルとして書式設定
- 名前付き範囲（定義された名前）
- スピル

などがあある。


## c() ベクトル

ベクトルを作成して平均を出してみる。

- `c()`: ベクトルを作成する

その他の関数

- `sum()` : 合計を計算する
- `length()`: データの個数を数える


```{r}
# code
vec_data <- c(123, 154, 190, 30, 85, 51, 60)
sum(vec_data) / length(vec_data)
```


変数の型を確認しておく。

```{r}
# code
class(vec_data)
```

numeric (数値型)であることがわかる。

## データフレームを使用

データフレーム`tibble`（表）を作成して計算してみる。

- `tibble()` : ベクトルからデータフレーム（表）を作成する
- `read_csv()`: CSVファイルを読み込む

というやり方があある。

### tibble()

ベクトルからデータフレーム（表）を作成する。

- `tibble()`: tibble(ティブル)と呼ばれるデータフレームを作成
- `c()`: 複数の値を結合してベクトルを作成するために使用

```{r}
# code
df_from_vec <- tibble(
  bumon = c(
    "繊維部門", "機械部門", "造船部門",
    "新規事業部門", "環境部門", "デザイン部門",
    "広告部門"
  ),
  ninzuu = c(123, 154, 190, 30, 85, 51, 60)
)
df_from_vec
```


変数の型を確認しておく。

```{r}
# code
class(df_from_vec)
```


これは、tibbleであることを意味する。




### CSVファイルの作成

`read_csv()`を使う準備をする。

ExcelでCSVファイルを作成する（今後主にこのやり方でデータフレームを作成する）。

- 列名（ヘッダー）は、半角アルファベットと半角数字にする。スペースは使用しないで「_」で置き換える。
- 表の左上（セルA1）から入力する。
- セルを結合しない。
- セル内で改行しない。
- 欠損値は「NA」と入力しておく。
- ファイルは「保存形式」で「CSV UTF-8(コンマ区切り)」を選択して保存する。

CSVファイルの名前の例: `zenki_chap_01_01_utf8.csv`

CSVファイルの中身


```

bumon,ninzuu
繊維部門,123
機械部門,154
造船部門,190
（以下省略）

```


### ファイルのアップロード

保存したファイルをRStudioで読み込みこむ。

- RStudioの右下のペイン（「Files/Plots/Packages/Help/Viewer pane」）の[upload]ボタンをクリック
- ファイルを選択して読み込み
- 右下のペインにそのファイルがアップロードされたことを確認








### read_csv() CSVファイルの読み込み

CSVファイルを変数に代入する。

`read_csv()`: CSVファイルを読み込む。 (ウィッカム 2024: 94)


```{r}
# code
df_from_csv <- read_csv("zenki_chap_01_01_utf8.csv")
```

`df_from_csv` の中身を確認してみる。

```{r}
# code
df_from_csv
```



## glimpse() データフレームの確認

すべての変数と各変数の最初のいくつかの観測値を表示するは、`glimpse()`を使用する。（ウィッカム  2024: 5）


```{r}
# code
glimpse(df_from_csv)
```

### head() tail()

この表はデータ件数が少ないためあまり役に立たないが、`head()` や`tail()`でデータの始めや終わりを表示することができる。

データの最初の数件を表示する

```{r}
# code
head(df_from_csv)
```

データの最後の数件を表示する

```{r}
# code
tail(df_from_csv)
```


## 列を取り出す

データフレームの特定の列を表示してみる。

### $

`$`を使うやり方がある。【重要】今後このやり方を多く用いる。

- データフレーム名`$`列名


```{r}
# code
df_from_csv$ninzuu
```

変数の型を確認する。

```{r}
# code
class(df_from_csv$ninzuu)
```

今回`tibble`から抽出した列は`numeric`である。


```{r}
# code
df_from_csv$bumon
```

変数の型を確認する。

```{r}
# code
class(df_from_csv$bumon)
```

今回`tibble`から抽出した列は`character`（文字列）である。


### [[""]] pull()

その他の列を取り出すやり方を挙げておく。

- `[[]]`

```{r}
# code
df_from_csv[["ninzuu"]]
```

- `pull()`: データフレームから特定の列をベクトルとして抽出する

```{r}
# code
pull(df_from_csv, ninzuu)
```



## |> パイプ


- `|>`: これは「パイプ」を意味していいます。Rのコードをより読みやすく、そして効率的に書くための強力なツールである。（古い書き方としては「`%>%`」がある。）



> 「パイプは左側のものを受け取り、それを右側の関数に渡します」（ウィッカム 2024: 35）

この時、第1引数は書かない。

`pull(df_from_csv, ninzuu)`をパイプを用いて書けば以下のように書ける。


```{r}
# code
df_from_csv |>
  pull(ninzuu)
```

## 平均を求める

### mean()

- `mean()`: 平均を求める

Rで平均を求める関数は`mean()`です。`average()`ではないので注意すること。


```{r}
# code
mean(df_from_csv$ninzuu)
```


### summarize() mean()

- `summarize()`: データを要約するために使用する


`summarize()`を使うやり方もあります。今後も出てくる。`summarize()`の使い方の詳細は、ウィッカム(2024: 49-50) にある。



```{r}
# code
df_from_csv |>
  summarize(
    mean_ninzuu = mean(ninzuu)
  )
```



\newpage

## 章末問題

### 問題

次の気温の平均値（平均気温） を求めてください。


***

CSVファイル作成のヒント

- ExcelでCSVファイルは作成できる。
- 1行目は列の見出しをつける（半角英数スペースなし）
- CSVファイルは文字コードをUTF-8にする。
- `read_csv()`を用いて読み込む。

***

\newpage

### 解き方の例

複数の解き方を解説します。

### ベクトルを使う場合

```{r}
# code
vec_shoumatu_data <- c(12, 14, 13, 17, 14)
mean(vec_shoumatu_data)
```

### ベクトルからデータフレームを作成する場合



```{r}
# code
df_shoumatu <- tibble(
  day_name = c("月", "火", "水", "木", "金"),
  temp = c(12, 14, 13, 17, 14)
)
```

`glimps()`


```{r}
# code
glimpse(df_shoumatu)
```


`mean()`

```{r}
# code
mean(df_shoumatu$temp)
```

`summarize()`

```{r}
# code
df_shoumatu |>
  summarize(
    mean_temp = mean(temp)
  )
```

### CSVファイルを作成する場合

ファイル名の例: zenki_chap_01_shoumatu_utf8.csv

ファイルの内容


```

day_name,temp
月,12
火,14
水,13
（以下省略）

```



```{r}
# code
df_shoumatu_2 <- read_csv("zenki_chap_01_shoumatu_utf8.csv")
```

ファイルの中身を確認

```{r}
# code
glimpse(df_shoumatu_2)
```

平均

```{r}
# code
mean(df_shoumatu_2$temp)
```

\newpage

## 課題提出の準備

### ファイルの保存

- Rmdファイルを保存する（[File]-[Save]または[File]-[Save as...]）
- ファイル名は、半角英数字のみ用いる。
- ファイル名にスペースは入れてはならない。
- ファイルの拡張子は「`.Rmd`」である。これを変えてはならない。

### コードのチェック

- Consoleで`install.packages("lintr")`
- Consoleで`library(lintr)`
- Consoleで`lint("")` カッコの中には先ほど保存したファイル名を入れる。例`lint("kadai-01.Rmd")`
- 現在のディレクトリにある R ファイルをチェックする場合は、`lint_dir()`

### コードの自動整形

- Consoleで`install.packages("styler")`
- Consoleで`library(styler)`
- Consoleで`style_file("")` カッコの中には先ほど保存したファイル名を入れる。例`style_file("kadai-01.Rmd")`
- 現在のディレクトリにある R ファイルを自動整形する場合は、`style_dir()`


## テキストと参考文献

### テキスト

- 玄場公規, 湊宣明, 豊田裕貴, 2016, 『Excel で学ぶ ビジネスデータ分析の基礎ビジネス統計スペシャリスト・エクセル分析ベーシック対応』, オデッセイコミュニケーションズ. 

### 参考文献

- ウィッカム, 2024, 『Rではじめるデータサイエンス 第2版』, オライリー・ジャパン. 






